---
title: 'Capítulo 03: Noções básicas de programação'
author: "Igo da Costa Andrade"
date: "`r Sys.Date()`"
output: 
  pdf_document:
    extra_dependencies: ["enumitem", "xcolor"]
---

```{r setup, include=FALSE}
knitr::opts_chunk$set(echo = TRUE)

library("dslabs")
```

## Exercícios

\begin{enumerate}[resume, leftmargin=*]
  \addtocounter{enumi}{2}
  \item A função \verb|nchar| informa quantos caracteres um vetor de caracteres possui. Escreva uma linha de código que atribua ao objeto \verb|new_names| a abreviatura do estado quando o nome do estado tiver mais de 8 caracteres.
\end{enumerate}

```{r}
data("murders")

new_names <- ifelse(nchar(murders$state) <= 8, murders$state, murders$abb)

new_names
```


\begin{enumerate}[resume, leftmargin=*]
  \item Crie uma função \verb|sum_n| que, para qualquer valor, digamos $n$, calcula a soma dos inteiros de 1 a $n$ (inclusive). Use a função para determinar a soma dos números inteiros de 1 a 5.000.
\end{enumerate}

```{r}
sum_n <- function(n) {
  s <- 0
  for (i in 1:n) {
    s <- s + i
  }
  s
}

sum_n(5000)
```

\begin{enumerate}[resume, leftmargin=*]
  \item Crie uma função \verb|altman_plot| que receba dois argumentos \verb|x| e \verb|y|, e represente graficamente a diferença em relação à soma.
\end{enumerate}

```{r}
altman_plot <- function(x, y) {
  if (length(x)==length(y)) {
    soma <- x + y
    diferenca <- x - y
    plot(soma, diferenca)  
  } else {
    print('Vetores devem possir mesmo comprimento!')
  }
}

x <- 1:10
y <- cos(x)


altman_plot(x, y)
```

\begin{enumerate}[resume, leftmargin=*]
  \item Após executar o código abaixo, qual o valor de \verb|x|?
\end{enumerate}

```{r}
x <- 3

my_func <- function(y) {
  x <- 5
  y+5
}
```

O valor de \verb|x| continua igual a 3.

\begin{enumerate}[resume, leftmargin=*]
  \item Escreva uma função \verb|compute_s_n| que para qualquer $n$ dado calcule a soma $$S_n = 1^2 + 2^2 + 3^2 + \cdots + n^2.$$ Informe o valor da soma quando $n = 10$.
\end{enumerate}

```{r}
compute_s_n <- function(n) {
  sum((1:n)^2)
}

compute_s_n(10)
```


\begin{enumerate}[resume, leftmargin=*]
  \item Defina um vetor numérico vazio \verb|s_n| de tamanho 25 usando \verb|s_n <- vector("numeric", 25)| e armazene os resultados de $S_1, S_2, \cdots, S_{25}$ usando um \textit{loop for}. \label{exerc-03-08}
\end{enumerate}

```{r}
s_n <- vector("numeric", 25)

for (i in 1:25) {
  s_n[i] <- compute_s_n(i)
}

s_n
```


\begin{enumerate}[resume, leftmargin=*]
  \item Repita o exercício \ref{exerc-03-08}, mas desta vez use \verb|sapply|.
\end{enumerate}

```{r}
s_n_2 <- sapply(1:25, compute_s_n)

s_n_2
```


\begin{enumerate}[resume, leftmargin=*]
  \item Repita o exercício \ref{exerc-03-08}, mas desta vez use \verb|map_dbl|.
\end{enumerate}

\begin{enumerate}[resume, leftmargin=*]
  \item Crie o gráfico de $S_n$ versus $n$, mas para $n = 1, \cdots, 25$.
\end{enumerate}

```{r}
n <- 25
x <- 1:25
y<- sapply(x, compute_s_n)
plot(x, y)
```

\begin{enumerate}[resume, leftmargin=*]
  \item Confirme a fórmula para esta soma é $$S_n = \dfrac{n (n+1)(2n+1)}{6}$$
\end{enumerate}
  
```{r}
square_sum <- function(n) {
  n * (n+1) * (2*n + 1) / 6
}


N <- 1:25
COMPUTE_S_N <- sapply(N, compute_s_n)
SQUARE_SUM <- sapply(N, square_sum)
IS_EQUAL <- identical(COMPUTE_S_N, SQUARE_SUM)

df <- data.frame(N, COMPUTE_S_N, SQUARE_SUM, IS_EQUAL)

df
```
  
  